【裁判字號】    95,交易,26
【裁判日期】    950831
【裁判案由】    過失致死
【裁判全文】
臺灣花蓮地方法院刑事判決              95年度交易字第26號
公  訴  人  臺灣花蓮地方法院檢察署檢察官
被      告  甲○○
選任辯護人  楊志航律師
上列被告因過失致死案件，經檢察官提起公訴（95年度偵字第25
95號），由本院合議庭裁定改依簡式審判程序審理，並判決如
下：
     主  文
甲○○因過失致人於死，處有期徒刑捌月。緩刑參年。
    事  實
一、甲○○明知服用酒類後，將使其駕駛車輛之注意力降低，反
    應能力趨緩，而危及其他用路人行車安全，並應注意飲酒後
    吐氣所含酒精成份超過每公升0.25毫克以上者，不得駕車，
    竟於民國95年1月30日凌晨，在花蓮縣光復鄉之海產店內，
    飲用酒類至已達不能安全駕駛之程度後，仍駕駛車號JA-342
    7號自小客車上路（所涉酒後駕車之公共危險罪部分，另由
    檢察官為緩起訴處分），嗣於同日凌晨1時14分許，其駕駛
    上開自小客車沿花蓮縣鳳林鎮省道台9線公路由南往北方向
    行駛，途經該公路246公里600公尺前之時，本應注意車前狀
    況及兩車併行之間隔，並隨時採取必要之安全措施，以及應
    注意遵守道路標線之指示，在遵行車道內行駛，而依當時情
    形，又無不能注意之情事，竟因車前擋風玻璃下雨起霧，乃
    一面駕車一面以衛生紙擦拭前擋風玻璃之霧氣，惟因飲酒過
    量意識不清，疏未能注意將車輛行駛於原先車道內，遂使車
    輛往右偏離侵入慢車道，並撞及道路旁之路樹、電線桿等物
    ，適有右後方由許世瑋騎乘車號HGZ-216號重型機車，亦沿
    省道台9線公路慢車道由南往北方向行駛至上開地點，為避
    免遭甲○○所駕駛之上開自小客車往右偏離而相互擦撞，見
    狀亦隨即往右偏移加以閃避，造成許世瑋所騎乘之上開重型
    機車直接從正面撞及路旁之電線桿，致許世瑋人車倒地後，
    受有嚴重之頭部外傷，雖經送醫急救，仍因顱內出血，傷重
    不治而死亡。此間經警方據報趕往現場處理，甲○○在現場
    對於前來處理之花蓮縣警察局鳳林分局警員坦承為本件車禍
    事故之肇事人，自首而接受裁判。嗣因甲○○被送往醫院救
    治，經抽取其血液檢驗結果，其血液中含有酒精濃度竟高達
    每毫升228毫克（換算成呼氣中酒精濃度達每公升1.14毫克
    ），始查悉上情。
二、案經被害人許世瑋之父乙○○告訴及臺灣花蓮地方法院檢察
    署檢察官檢察官據報相驗後自動檢舉簽分偵查後起訴。
    理  由
一、上開犯罪事實，業經被告甲○○於本院審理時坦承不諱，核
    與證人鄧兆華、曹秉宏於警詢時所指述車禍事故發生之情節
    大致相符，並經告訴人乙○○於警詢時及偵查中明確指證其
    子許世瑋因本件車禍身亡之事實。此外，復有交通事故調查
    報告表（一）（二）、道路交通事故現場圖、現場照片、鳳
    林榮民醫院生化報告單、刑法第一百八十五條之三測試觀察
    紀錄表及舉發違反道路交通管理事件通知單附卷可稽，且本
    件車禍被害人許世瑋確因上開車禍事故而死亡一情，亦業據
    檢察官督同檢驗員相驗屬實，並製有相驗筆錄、相驗屍體證
    明書、驗斷書及相驗屍體照片在卷可憑。又按駕駛人駕駛車
    輛，應遵守道路標誌、標線、號誌之指示；汽車在雙向2車
    道行駛時，均應在遵行車道內行駛；汽車行駛時，駕駛人應
    注意車前狀況及兩車併行之間隔，並隨時採取必要之安全措
    施；汽車駕駛人飲用酒類或其他類似物後其吐氣所含酒精濃
    度超過每公升0.25毫克，不得駕車，道路交通安全規則第90
    條前段、第97條第1款、94條第3項及第114條第2款分別定有
    明文，被告駕車自應注意上述道路交通安全之相關規定，而
    依當時情形，又無不能注意之情事，竟於飲酒後至不能安全
    駕駛之程度後，仍駕車上路，並因疏未注意依道路標線行駛
    於遵行之車道內，偏離原來行車動向，而侵入慢車道，造成
    右後方騎乘機車之被害人為往右閃避被告所駕駛車輛，乃直
    接撞及路旁之電線桿，以致傷重死亡，是被告對於本件車禍
    之發生顯有過失自明，臺灣省花東區車輛行車事故鑑定委員
    會及覆議鑑定委員會亦均同此見解，認定被告酒精濃度過量
    於夜間駕駛自小客車，操控不當侵入慢車道，未注意車前狀
    況，為肇事原因，而被害人駕駛重型機車則無肇事因素一節
    ，分別有該鑑定委員會94年6月20日花東鑑字第0946101068
    號函附鑑定意見書及覆議鑑定委員會95年8月9日府覆議字第
    0950100614函各1份在卷可參。再者，被害人確因本件車禍
    而死亡一節，亦有上開驗斷書、相驗屍體證明書及相驗照片
    可證，是以被告之過失行為與被害人死亡結果之間，自具有
    相當因果關係。準此，則被告所為自白應與事實相符，本件
    事證明確，被告上開犯行堪以認定，應予依法論科。
二、核被告所為，係犯刑法第276條第1項之過失致人於死罪。又
    被告係酒醉駕車，因而發生車禍並致被害人死亡之結果，應
    依道路交通管理處罰條第86條第1項規定加重其刑。按被告
    於行為後，刑法第62條有關自首之規定，業於94年1月7日經
    立法院修正通過，並自95年7月1日施行，其中自首之法律效
    果，已由修正前之舊法規定為「必減」其刑，修正後改為「
    得減」其刑，經新舊法比較之結果，自應依刑法第2條第1項
    前段，適用較有利於行為人之舊法即修正前刑法第62條前段
    論斷。查被告於駕車肇事之後，在有偵查犯罪職權之公務員
    發覺前，即向趕往現場處理之花蓮縣警察局鳳林分局警員鍾
    明仁表示係肇事人，自首而接受裁判一情，有花蓮縣警察局
    道路交通事故肇事人自首情形紀錄表1張附卷可按，自應依
    修正前之刑法第62條前段規定減輕其刑，並先加重後減輕之
    。爰審酌被告先前並無任何前科紀錄，素行良好，惟其於本
    件係因酒後駕車，駕駛不當侵入慢車道，迫使被害人往右閃
    避而撞及路旁電線桿，以致傷重不治而死亡，其過失程度不
    低，復參酌被告事後已與被害人家屬達成和解（有本院和解
    筆錄1份附卷可按），以及於本院審理時坦承犯行，犯後態
    度尚稱良好等一切情狀，量處如主文所示之刑。又按被告於
    行為後，刑法第74條有關得宣告緩刑要件之規定，業於94年
    1 月7日經立法院修正，並自95年7月1日施行，而被告之犯
    行無論依新法或舊法，雖均符合緩刑宣告之要件，然因新法
    第74條第2項規定得命行為人履行負擔，且同條第4項規定緩
    刑效力不及於從刑及保安處分，而依舊法第74條規定行為人
    不須履行負擔，且緩刑效力可及於主刑及從刑，整體比較之
    下，應認新法第74條有關緩刑宣告之要件，較不利於行為人
    ，則依新法第2條第1項前段，應適用行為時之舊刑法有關緩
    刑之規定（臺灣高等法院暨所屬法院因應新修正刑法施行法
    律問題座談會審查結論《第19號提案》參照）。查被告未曾
    受任何罪刑之宣告，有臺灣高等法院被告前案紀錄表1份在
    卷可稽，且其犯罪後已深知悔悟，應係因一時失慮，而罹刑
    章，復參酌其於事後不僅坦承犯行，同時業與被害人家屬達
    成和解，頗具悔意，本院認被告經此偵審程序之進行及罪刑
    宣告，當知警惕而無再犯之虞，是其所受宣告之刑，以暫不
    執行為適當，爰併予宣告緩刑3年，以勵自新，冀希被告能
    切實記取教訓，勿再重蹈覆轍，以免自誤誤人。
三、末按「除被告所犯為死刑、 無期徒刑、最輕本刑為3年以上
    有期徒刑之罪或高等法院管轄第一審案件者外，於前條第1
    項程序進行中，被告先就被訴事實為有罪之陳述時，審判長
    得告知被告簡式審判程序之旨，並聽取當事人、代理人、辯
    護人及輔佐人之意見後，裁定進行簡式審判程序。」刑事訴
    訟法第273條之1第1項定有明文。查本件被告所犯刑法第276
    條第1項之罪，其法定刑並非最輕本刑為3年以上有期徒刑之
    罪，且被告於本院95年8月21日準備程序進行中，復就被訴
    之事實為有罪之陳述，經告知被告簡式審判程序之旨，被告
    、辯護人及公訴人對於本件改依簡式審判程序審理均表示同
    意，是本院即依前揭刑事訴訟法規定，裁定本件進行簡式審
    判程序，附此敘明。
據上論斷，應依刑事訴訟法第273條之1第1項、第299條第1項前
段，刑法第276條第1項、第2條第1項前段、修正前刑法第74條第
1款、第62條前段，道路交通管理處罰條第86條第1項，修正前罰
金罰鍰提高標準條例第1條前段，現行法規所定貨幣單位折算新
臺幣條例第2條，判決如主文。
本案經檢察官孫源志到庭執行職務。
中    華    民    國    95    年    8     月  31    日
                          臺灣花蓮地方法院 刑事第三庭
                                       法  官  楊仲農
上列正本證明與原本無異。
如對本判決不服，應於送達後10日內，向本院提出上訴狀（應抄
附繕本）
                                       書記官
中    華    民    國    95    年    8    月   31      日
附錄本判決論罪之法律條文：
刑法第第二百七十六條第一項：
(過失致死罪)因過失致人於死者，處二年以下有期徒刑、拘役或
二千元以下罰金。


司法院資訊處製作；財團法人民間司法改革基金會備份。
